臺灣臺北地方法院刑事裁定
110年度聲判字第166號
聲  請  人  
即  告訴人  陳生貴


代  理  人  葉鞠萱律師
被      告  陳保慈


上列聲請人即告訴人因告訴被告誣告案件，不服臺灣高等檢察署
檢察長中華民國110年6月22日110年度上聲議字第4869號駁回聲
請再議之處分（原不起訴處分案號：臺灣臺北地方檢察署109年
度偵續字第205號、110年度偵字第7287號），聲請交付審判，本
院裁定如下：
    主    文
聲請駁回。
    理    由
一、聲請意旨如附件「刑事交付審判聲請狀」所載。
二、按聲請人不服上級法院檢察署檢察長或檢察總長認再議為無
    理由而駁回之處分者，得於接受處分書後10日內委任律師提
    出理由狀，向該管第一審法院聲請交付審判。法院認為交付
    審判之聲請不合法或無理由者，應駁回之，刑事訴訟法第25
    8條之1第1項、第258條之3第2項前段，分別定有明文。聲請
    人即告訴人陳生貴（下稱聲請人）對被告陳保慈提出誣告之
    告訴，經臺灣臺北地方檢察署（下稱臺北地檢署）檢察官於
    民國110年4月22日以109年度偵續字第205號、110年度偵字
    第7287為不起訴處分（下稱原不起訴處分），聲請人不服聲
    請再議，嗣經臺灣高等檢察署（下稱高檢署）檢察長於110
    年6月22日以110年度上聲議字第4869號處分書，認為再議無
    理由而為駁回再議之處分，該處分書（下稱原駁回再議處分
    書）於110年7月15日送達聲請人等情，業經本院依職權調閱
    臺北地檢署109年度偵續字第205號（下稱偵續字卷）、110
    年度偵字第7287號卷、高檢署110年度上聲議字第4869號（
    下稱上聲議字卷）全卷核閱無訛，並有送達證書1紙（詳見
    上聲議字卷第13頁）附卷可查，而聲請人於110年7月21日委
    任律師向本院聲請交付審判，有刑事聲請交付審判狀上本院
    收狀章戳為憑（見本院卷第5頁），是本件交付審判之聲請
    ，自屬合法，合先敘明。 
三、又上開條文規定告訴人得向法院聲請交付審判，係新增對於
    「檢察官不起訴或緩起訴裁量權」制衡之一種外部監督機制
    ，法院僅就檢察官所為不起訴或緩起訴之處分是否正確加以
    審查，以防止檢察機關濫權，依此立法精神，同法第258 條
    之3第3項規定法院審查聲請交付審判案件時「得為必要之調
    查」，其調查證據之範圍，自應以偵查中曾顯現之證據為限
    ；而同法第260 條對於不起訴處分已確定或緩起訴處分期滿
    未經撤銷，因發現新事實或新證據者得再行起訴之規定，其
    立法理由說明該條所謂不起訴處分已確定者，包括「聲請法
    院交付審判復經駁回者」之情形在內，是前述「得為必要之
    調查」，其調查證據範圍，更應以偵查中曾顯現之證據為限
    ，不得就告訴人新提出之證據再為調查，亦不得蒐集偵查卷
    以外之證據，否則將與上開第260條規定之再行起訴制度混
    淆不清，亦將使法院兼任檢察官而有回復「糾問制度」之虞
    ；且法院裁定交付審判，即如同檢察官提起公訴使案件進入
    審判程序，是法院裁定交付審判之前提，必須偵查卷內所存
    證據已符合刑事訴訟法第251條第1項規定「足認被告有犯罪
    嫌疑」檢察官應提起公訴之情形，亦即該案件已經跨越起訴
    門檻，縱或法院對於檢察官所認定之基礎事實有不同判斷，
    但如該案件仍須另行蒐證偵查始能判斷應否交付審判者，因
    交付審判審查制度並無如同再議救濟制度得為發回原檢察官
    續行偵查之設計，法院仍應依同法第258條之3第2 項前段規
    定，以聲請無理由裁定駁回，先予敘明。
四、原不起訴處分及再議駁回處分之意旨，已敘明認定被告陳保
    慈並未構成告訴意旨所指刑法第169條第1項之誣告罪之證據
    及理由，並經本院調取全案偵查卷宗核閱無訛，檢察官調查
    證據、採認事實確有所據，並由本院補充如下：
㈠、聲請人雖稱：證人陳南宏已到庭證述未見聲請人有持棍揮舞
    情形，顯見證人陳建福到庭稱聲請人有持棍揮舞乙節顯係虛
    偽供述，被告亦係惡意虛構此情事提告云云。然證人陳南宏
    於偵查中係結證稱：我沒有注意到陳生貴當日有無拿棍子揮
    等語（見偵續字卷第85頁背面），顯見證人陳南宏於案發當
    日並未詳細觀看聲請人手上是否有揮舞棍棒之舉措，並非否
    認聲請人有揮舞棍棒，是自無由以其證述作為聲請人當日並
    無揮舞棍棒之依據。故聲請人此部分所指，自難認有據。
㈡、聲請人雖另稱：證人陳南宏及陳建福於偵查中之證詞，係為
    配合被告告訴聲請人誣告而編篡不實情節云云。惟倘證人陳
    南宏及陳建福有告訴人所指為配合被告誣告而編篡不實情節
    之情事，衡情其等為更易使聲請人入罪，當應會事前串通好
    作證時之陳述內容，且均明確陳述聲請人於案發當日確有被
    告所陳揮舞棍棒之情事等關於被告所述告訴人確有恐嚇犯行
    之基本犯罪事實之說詞，以製造出渠等之證述一致之假象。
    經核證人陳南宏於偵查中結證稱：陳和成、陳俊豪及陳生貴
    3人在案發當天有聲音有比較大聲，一開始是陳生貴對被告
    大聲吼叫，陳和成及陳俊豪是坐比較上面，位置圖就如108
    年度他字第10890號卷被證一所示，陳俊豪有說：「你們兩
    個顧那邊，我顧這邊」，我聽到有擔心一下，我沒有注意到
    陳生貴當日有無拿棍子揮等語（見偵續字卷第85頁正面及背
    面），及證人陳建福於偵查中結證稱：應該是陳生貴拿棍子
    、跳來跳去，不知道要幹嘛，陳俊豪、陳和成有小兒麻痺。
    （檢察官問：有無說恐嚇的話？）就講一些過去的恩怨，後
    來我聽出來類似說門窗要關好；我不記得有說什麼難聽的話
    等語（見偵續字卷第96、97頁）。顯見證人陳南宏及陳建福
    經分次開庭訊問後之證述內容，除均就聲請人與陳俊豪、陳
    和成於案發當日確有與被告發生言詞爭執及大小聲之情事證
    述明確外，關於其他細節之證述內容則均非全然一致，且均
    無刻意渲染聲請人當日之行為或顯然偏頗被告之內容。從而
    ，自難僅憑告訴人空泛指稱，即認證人陳南宏及陳建福前開
    證詞有勾串、不實及附和被告告訴聲請人涉犯恐嚇犯行之情
    事。
㈢、參酌證人陳南宏及陳建福均以前言就聲請人與陳俊豪於案發
    當日均有大聲謾罵，聲請人亦有朝被告吼叫等情節證述大致
    相符，且另案被告陳俊豪亦有告稱：「你們兩個顧那邊，我
    顧這邊」等語之情事，除經同案被告陳俊豪及陳和成坦認在
    卷外【見108年度他字第10890號卷（下稱他字第10890號）
    第50頁）】，亦經證人陳建福以前詞證述明確，並有錄音譯
    文及臺灣臺北地方檢察署勘驗報告1份在卷可稽（見108年度
    他字第10890號卷第19至23、69頁）。則被告因聲請人與同
    案被告陳俊豪之上開舉措，主觀上認為其等有恐嚇行為之犯
    意聯絡，而提出恐嚇之告訴，並非完全出於憑空捏造或全然
    無因，尚難據此逕認被告主觀上具有誣告之犯意甚明。
㈣、又檢察官於偵查中，本即得依案件偵查之情況，對於可資證
    明待證事實之各項證據，斟酌應否及如何調查，倘依原有之
    卷證資料已足判斷，自無逐一調查事證之必要。本件檢察官
    依據偵查卷內事證，認定被告並無誣告之情事，因此未再傳
    喚證人陳佩君及許晉陽以進行調查，尚不能遽此指摘檢察官
    行使職權，有何不當或違法之處。況刑事訴訟法第258條之1
    之立法意旨，係法律對於「檢察官不起訴或緩起訴裁量權」
    制衡之外部監督機制，同法第258條之3第3項所謂「得為必
    要之調查」，係指調查證據之範圍應以偵查中曾顯現者為限
    ，不可就告訴人新提出之證據再為調查，亦不可蒐集偵查卷
    宗以外之證據，否則將與刑事訴訟法第260條之再行起訴規
    定混淆不清，是聲請意旨此部分所指及其另為勘驗證人陳南
    宏調查期日錄音內容、案發當日錄音光碟及傳喚案發當日在
    場所有人之聲請，亦皆非聲請交付審判程序得為調查之事項
    ，聲請人雖泛稱偵查未盡調查能事云云，然本案依前述證據
    均無從認定被告有何犯罪嫌疑，自無從為交付審判之裁定。
五、綜上所述，依據本案已顯現之證據，仍不足以認定被告有聲
    請人所指訴之犯罪嫌疑，自難徒以聲請人之指訴及其所提之
    上開和解書，遽為不利被告之認定。揆諸前揭法條及判決意
    旨，自應認其等罪嫌不足。原不起訴處分書及原駁回再議處
    分書既已詳細調查偵查卷內所存證據，並敘明所憑證據及判
    斷理由，尚無調查未盡完備、率為認定事實之違法情形，亦
    與經驗法則與論理法則無違，而聲請人於聲請理由中所指摘
    之處，無非係對己有利之臆測，無從認定原不起訴處分見解
    或原駁回再議處分意旨有何虛偽或錯誤之處，其仍執前詞對
    於原處分加以指摘求予審判，非有理由，應予駁回。　　
據上論斷，應依刑事訴訟法第258條之3第2項前段，裁定如主文
。
中　　華　　民　　國　　11１　年　　4 　　月　　29　　日
        　　　　  刑事第十四庭    審判長法　官　余銘軒

　　　　　　　　 　　　　　　　         法  官  黃文昭
　　　　　　　　  　　　　　　　                                                                法　官　陳翌欣
上正本證明與原本無異。
本裁定不得抗告。
                                        書記官  劉亭均
中　　華　　民　　國　　111 　年　　4 　　月　　29　　日